臺灣板橋地方法院刑事判決　　　　　　　96年度訴字第2838號
公　訴　人　臺灣板橋地方法院檢察署檢察官
被　　　告　戊○○
　　　　　　　　　　（另案於臺灣臺北監獄臺北分監執行中）
上列被告因搶奪等案件，經檢察官提起公訴（96年度偵字第1691
7 號），本院合議庭以裁定進行簡式審判程序，判決如下：
    主  文
戊○○意圖為自己不法之所有，以詐術使人將本人之物交付，累
犯，處有期徒刑參月。又意圖為自己不法之所有，以詐術使人將
本人之物交付，累犯，處有期徒刑參月。又以詐術得財產上不法
之利益，累犯，處拘役參拾日，如易科罰金，以新臺幣壹仟元折
算壹日。又意圖為自己不法之所有，而搶奪他人之動產，累犯，
處有期徒刑柒月。又意圖為自己不法之所有，以詐術使人將本人
之物交付，累犯，處有期徒刑參月。又意圖為自己不法之所有，
以詐術使人將本人之物交付，累犯，處有期徒刑參月。上開有期
徒刑部分應執行有期徒刑壹年伍月。
    事  實
一、戊○○前有多項違反麻醉藥品管理條例、詐欺、偽造文書、
    違反毒品危害防制條例、竊盜等前案紀錄，其最近5 年內之
    有期徒刑執行完畢紀錄，係因竊盜案件，經本院以91年度易
    字第3579號判處有期徒刑3 月，如易科罰金，以銀元300 元
    折算1 日確定，經入監執行，刑期起算日期為民國92年5 月
    19日，而於同年7 月21日執行完畢，復因竊盜、施用第一級
    毒品、施用第二級毒品等案件，經臺灣嘉義地方法院分別判
    處有期徒刑1 年6 月、有期徒刑8 月、有期徒刑4 月確定，
    嗣並以裁定定其應執行有期徒刑2 年3 月確定，刑期起算日
    期為94年2 月14日，而於95年9 月18日縮短刑期假釋出監，
    並於96年2 月28日縮刑期滿未經撤銷假釋，上開有期徒刑以
    已執行論。詎戊○○仍不知悔改，其因缺錢花用，竟思以佯
    裝搭乘計程車、伺機詐取計程車駕駛人財物之方式行騙，而
    為下列犯行：
  (一)戊○○明知其已無資力、亦無意願支付計程車車資，仍於96
    年6 月30日中午12時許，在臺北縣新莊市○○路上之新莊郵
    局前，攔乘由丁○○所駕駛、車牌號碼為299-NY號之營業小
    客車，上車後即向丁○○佯稱欲前往基隆長庚醫院，致丁○○因而陷於錯誤，誤認戊○○確有支付該趟行程之計程車車
    資之真意，乃允諾並載送戊○○上路而提供運送服務；途中
    戊○○先以閒話家常之方式，鬆懈丁○○之戒心，待時機成
    熟後，戊○○即意圖為自己不法之所有，向丁○○佯稱其因
    身上未攜帶現金，須以電話聯絡其老闆之弟相約取款，而向
    丁○○商借新臺幣（下同）200 元以購買公共電話卡，致丁○○因而陷於錯誤，誤信戊○○僅係暫時借款而有償還之真
    意，乃將其所有之現金200 元交付予戊○○，戊○○乃下車
    佯裝購買電話卡撥打，並於上車後向丁○○佯稱已與其老闆
    之弟相約於臺北縣新莊市○○路94號「頂好超市」前取款，
    並指示丁○○將車輛駛往該約定地點；待到達該地點後，戊○○即先行下車，佯裝等候其老闆之弟前來，經久候無著，
    戊○○乃接續向丁○○佯稱須借用丁○○隨身攜帶之行動電
    話聯絡其老闆之弟，丁○○不疑有他，再將其所有之NOKIA
    廠牌行動電話1 具交付予戊○○，戊○○於詐得該行動電話
    後，即藉故於車外撥打，並趁隙抽身逃離現場。戊○○以前
    述方式，計詐得丁○○所交付之現金200 元、行動電話1 具
    等財物，及丁○○所提供相當於車資260 元運送服務之財產
    上不法利益（關於戊○○詐得行動電話1 具部分，起訴書原
    誤載戊○○係竊取該具行動電話，此業據檢察官當庭更正該
    部分之犯罪事實；以下關於戊○○詐得行動電話之犯罪事實
    均同）。
  (二)戊○○食髓知味，復以前述同一方式，於96年7 月1 日下午
    1 時30分許，在臺北縣新莊市○○路上，攔乘由乙○○所駕
    駛、車牌號碼為161-NY號之營業小客車，並向乙○○佯稱欲
    前往臺北縣新莊市○○路某址，向其老闆取款以支付車資，
    致乙○○因而陷於錯誤，允諾並載送戊○○上路；嗣抵達該
    處後，戊○○即意圖為自己不法之所有，佯稱須以電話與其
    老闆聯絡，而向乙○○借用乙○○隨身攜帶之行動電話，致
    乙○○因而陷於錯誤，自行以其所有之MOTOROLA廠牌行動電
    話1 具，依照戊○○所稱之電話號碼撥按後，即將該行動電
    話交付予戊○○接聽，戊○○於詐得該行動電話後，亦藉故
    於車外撥打，並趁隙抽身逃離現場。戊○○以前述方式，計
    詐得乙○○所交付之行動電話1 具，及乙○○所提供相當於
    車資280 元運送服務之財產上不法利益。
  (三)戊○○又以前述同一方式，於96年7 月2 日上午8 時30分許
    ，在臺北縣新莊市○○路與復興路口處，攔乘由己○○所駕
    駛、車牌號碼為MB-220號之營業小客車，並向己○○佯稱欲
    前往臺北縣新莊市○○路某址，向其老闆取款以支付車資，
    致己○○因而陷於錯誤，允諾並載送戊○○上路；嗣經輾轉
    抵達該處後，戊○○即佯稱須以電話與其老闆聯絡，而欲以
    前述同一方式詐騙己○○所隨身攜帶之行動電話，惟因己○○僅依照戊○○所稱之電話號碼自行撥打其所有之MOTOROLA
    廠牌行動電話，欲自行與戊○○所稱之老闆交談，而無意將
    該行動電話交予戊○○使用或接聽，戊○○見狀，竟提昇其
    原先詐欺取財之犯意為搶奪之犯意，意圖為自己不法之所有
    ，下車步行接近己○○駕駛座旁開啟之車窗處，趁己○○因
    邊駕駛車輛倒車邊接聽行動電話、不及防備之際，徒手搶奪
    己○○手持之上開行動電話1 具，得手後旋即逃離現場。戊○○以前述方式，計詐得己○○所提供相當於車資160 元運
    送服務之財產上不法利益，及搶得己○○所有之上開行動電
    話1 具。
  (四)戊○○再以前述同一方式，於96年7 月24日下午4 時50分許
    ，在臺北縣新莊市○○路上，攔乘由甲○○所駕駛、車牌號
    碼為059-DK號之營業小客車，並向甲○○佯稱欲前往臺北縣
    新莊市○○路150 巷口處，致甲○○因而陷於錯誤，允諾並
    載送戊○○上路；嗣抵達該巷口後，戊○○即意圖為自己不
    法之所有，佯稱須以電話與其老闆聯絡，而向甲○○借用甲○○隨身攜帶之行動電話，致甲○○因而陷於錯誤，將其所
    有之MOTOROLA廠牌行動電話1 具交付予戊○○，戊○○於詐
    得該行動電話後，即藉故於車外撥打，並趁隙抽身逃離現場
    。戊○○以前述方式，計詐得甲○○所交付之行動電話1 具
    ，及甲○○所提供相當於車資235 元運送服務之財產上不法
    利益。
  (五)戊○○另以前述同一方式，於96年7 月25日上午10時許，在
    臺北縣板橋市○○路上，攔乘由丙○○所駕駛、車牌號碼為
    501-DB號之營業小客車，並向丙○○佯稱欲前往臺北縣新莊
    市○○路150 巷口處，致丙○○因而陷於錯誤，允諾並載送
    戊○○上路；嗣抵達該巷口後，戊○○即意圖為自己不法之
    所有，佯稱須以電話與其友人聯絡，而向丙○○借用丙○○
    隨身攜帶之行動電話，致丙○○因而陷於錯誤，將其所有之
    NOKIA 廠牌行動電話1 具交付予戊○○；戊○○以前述方式
    ，計詐得丙○○所交付之行動電話1 具，及丙○○所提供相
    當於車資220 元運送服務之財產上不法利益。嗣戊○○於詐
    得該行動電話後，即藉故於車外撥打，欲循前慣用之模式趁
    隙抽身逃離現場，惟因丙○○適時察覺有異，立即下車追趕
    戊○○，並報警處理，而為警於臺北縣新莊市○○路150 巷
    17號前逮獲戊○○，經警清查類似犯罪手法之被害人報案紀
    錄後，始偵得全盤上情。
二、案經丁○○、乙○○、己○○、甲○○、丙○○訴由臺北縣
    政府警察局新莊分局報請臺灣板橋地方法院檢察署檢察官偵
    查起訴。
    理  由
一、上揭事實，業據被告戊○○迭於偵查中及本院審理時均坦白
    承認，核與告訴人丁○○、乙○○、己○○、甲○○、丙○○等人於警詢及檢察官訊問時所指訴及結證所述之情節相符
    ，並有臺北縣政府警察局新莊分局頭前派出所、光華派出所
    受理各類案件紀錄表各1 紙、受理刑事案件報案三聯單1 紙
    、臺北縣新莊市○○路上商家監視器錄影翻拍照片2 幀、告
    訴人丙○○所出具之贓物認領保管單1 紙等在卷可稽，足認
    被告上開自白，核與事實相符；本件事證明確，被告犯行堪
    以認定。
二、核被告如事實欄第1 項(一)、(二)、(四)、(五)所載之行為，均係犯
    刑法第339 條第1 項之詐欺取財罪（起訴書原誤載為刑法第
    320 條第1 項之竊盜罪，業據檢察官當庭更正）、同條第2
    項之詐欺得利罪；被告如事實欄第1 項(一)所載先後詐得告訴
    人丁○○現金200 元及行動電話1 具之行為，係基於單一之
    詐欺取財犯意，於時間、空間緊密相連之環境下所為之接續
    數行為，為接續犯，僅論以一詐欺取財罪。被告上開如事實
    欄(一)、(二)、(四)、(五)所載之各次詐欺取財、詐欺得利犯行，均
    係以一攔乘計程車之詐術行為，詐得各該告訴人所交付之財
    物及提供之運送服務，而觸犯數罪名，為想像競合犯，均應
    依刑法第55條規定，從一情節較重之詐欺取財罪處斷。次核
    被告如事實欄第1 項(三)所載之行為，係犯刑法第339 條第2
    項之詐欺得利罪、同法第325 條第1 項之搶奪罪。被告所犯
    上開詐欺取財罪（計4 項）、詐欺得利罪、搶奪罪，犯意各
    別，行為互殊，應予分論併罰（公訴意旨固認被告如事實欄
    第1 項(三)所載之詐欺得利、搶奪等犯行，亦係以一行為觸犯
    數罪名，應依想像競合之規定從一重處斷；惟查，被告此部
    分搶奪犯行，係因見告訴人己○○並無交付行動電話之意，
    始提昇其原本詐欺取財之犯意為搶奪之犯意，而出手行搶，
    此詳前述，是被告之搶奪行為與其佯裝搭乘計程車之詐欺得
    利行為，兩者間實屬截然可分，並無一行為之關係，不生想
    像競合之問題，併予敘明）。又被告有如事實欄第1 項所載
    之犯罪科刑及執行紀錄，有臺灣高等法院被告前案紀錄表在
    卷可參，其於受有期徒刑之執行完畢後，5 年內故意再犯本
    件有期徒刑以上之罪，為累犯，應依刑法第47條第1 項規定
    加重其刑。爰審酌被告之素行、犯罪動機、目的、手段、犯
    罪所獲利益、其行為對於告訴人所造成之損害，及被告利用
    計程車駕駛人對於乘客之信賴而一再犯案，行徑惡劣，惟其
    犯後均坦承犯行，態度尚稱良好等一切情狀，就其各項犯行
    分別量處如主文所示之刑，並就拘役部分諭知易科罰金之折
    算標準，及就有期徒刑部分定其應執行之刑，以資懲儆。
據上論斷，應依刑事訴訟法第273 條之1 第1 項、第299 條第1
項前段，刑法第339 條第1 項、第2 項、第325 條第1 項、第55
條、第47條1 項、第41條第1 項前段、第51條第5 款，刑法施行
法第1 條之1 第1 項、第2 項前段，判決如主文。
本案經檢察官黃佳權到庭執行職務
中　　華　　民　　國　　96　　年　　9 　　月　　26　　日
                  刑事第二庭  法　官  劉景宜
以上正本證明與原本無異
如不服本判決應於送達後10日內向本院提出上訴狀
                              書記官　謝秀青
中　　華　　民　　國　　96　　年　　10　　月　　1 　　日
附錄本案論罪科刑法條全文：
刑法第339 條第1 項、第2 項、第325 條第1 項
刑法第339條
意圖為自己或第三人不法之所有，以詐術使人將本人或第三人之
物交付者，處5年以下有期徒刑、拘役或科或併科1千元以下罰金
。
以前項方法得財產上不法之利益或使第三人得之者，亦同。
前二項之未遂犯罰之。
刑法第325條
意圖為自己或第三人不法之所有，而搶奪他人之動產者，處6月
以上5年以下有期徒刑。
因而致人於死者，處無期徒刑或7年以上有期徒刑，致重傷者，
處3年以上10年以下有期徒刑。
第 1 項之未遂犯罰之。
